臺灣彰化地方法院交通事件裁定       100年度交聲字第1314號
原處分機關
及移送機關  交通部公路總局臺中區監理所彰化監理站
異  議  人
即受處分人  盧家用
上列異議人即受處分人因違反道路交通管理處罰條例案件，對於
交通部公路總局臺中區監理所彰化監理站民國100年10月20日彰
監四字第裁64-I00000000號、64-I00000000號裁決書不服，聲明
異議，本院裁定如下：
    主  文
異議均駁回。
    理  由
一、原處分機關略以：異議人即受處分人盧家用（下稱受處分人
    ）於民國99年3 月5 日21時52分許，駕駛車牌號碼QG-0510
    號自用小客車（下稱系爭車輛），在彰化縣田中鎮○○路○
    段龍潭橋上，因「酒後駕車，經酒精濃度測定呼氣值達每公
    升1.12MG/L，超過標準值」，為警當場掣單舉發，嗣經原處
    分機關依道路交通管理處罰條例第35條第1 項第1 款、第24
    條第1 項第2 款及68條第2 項規定，裁處受處分人記違規點
    數5 點，及施以道安講習之處分（罰鍰部分業經檢察官為緩
    起訴處分無須繳納）；又於100 年1 月18日上午7 時16分許
    ，駕駛系爭車輛，在彰化縣田中鎮○○路○ 段198 號前，因
    「未依標線指示行駛」違規，為警當場掣單舉發，爰依道路
    交通管理處罰條例第48條第1 項第2 款及68條第2 項規定，
    裁處罰鍰新臺幣（下同）600 元，並記違規點數1 點，又因
    受處分人前之酒後駕車之違規行為，依道路交通管理處罰條
    例第68條之規定記5 點，其於1 年內累計記點數已達6 點，
    爰併予吊扣駕駛執照12個月等語。
二、異議意旨略以：伊於99年3月5日駕駛小型車而被記5點，又
    因100年1月份駕駛小型車違規記1點，卻要吊扣職業大貨車
    之駕駛執照，因職業需要，希求不要吊扣大型車駕照，爰提
    出聲明異議等語。
三、按汽車駕駛人飲用酒類或其他類似物後，其吐氣所含酒精濃
    度超過每公升0.25 毫克者，不得駕車，道路交通安全規則
    第114條第2款定有明文。又汽車駕駛人，駕駛汽車經測試檢
    定酒精濃度超過規定標準者，處15,000元以上60,000元以下
    罰鍰，並當場移置保管該汽車及吊扣其駕駛執照1年，並應
    接受道路安全講習。而領有汽車駕駛執照之汽車駕駛人，除
    駕駛聯結車、大型車、大貨車外之非其駕駛執照種類之車輛
    ，違反本條例及道路交通安全規則之規定，應受吊扣駕駛執
    照情形時，無因而肇事致人受傷或重傷者，記違規點數5點
    ；但1 年內違規點數共達6 點以上或再次應受吊扣駕駛執照
    情形者，併依原違反本條例應受吊扣駕駛執照處分規定，吊
    扣其駕駛執照；又汽車駕駛人轉彎時，不依標誌、標線、號
    誌指示者，處新臺幣600 元以上1,800 元以下罰鍰，並記違
    規點數1 點，道路交通管理處罰條例第35條第1 項第1 款、
    第24條第1 項第2 款，第68條第2 項前段、第48條第1 項第
    2 款及第63條第1 項第1 款分別定有明文。
四、經查：
(一)受處分人前曾於99年3月5日21時52分許，駕駛車牌號碼QG-0
    510號自小客車，在彰化縣田中鎮○○路○段龍潭橋上，因「
    酒後駕車，經酒精濃度測定呼氣值達1.12MG/L，超過標準值
    」之違規，經警舉發後，原處分機關依道路交通管理處罰條
    例第35條第1項第1款、第24條第1項第2款與第68條第2項之
    規定處罰，記違規點數5點並施以道安講習；嗣本次再於100
    年1月18日07時16分，駕駛系爭車輛，在彰化縣田中鎮○○
    路○段198號處，因「未依標誌標線號誌指示行駛」之違規，
    經警舉發後，原處分機關依同條例第48條第1項及第68條第2
    項規定裁處罰鍰600元，合併執行吊扣駕駛執照12個月，受
    處分人對上述事實均不爭執，且有彰化縣警察局彰警交字第
    I00000000號及第I00000000號舉發違反道路交通管理事件通
    知單、交通部公路總局臺中區監理所彰化監理站彰監四字第
    裁64-I00000000號及彰監四字第64-I00000000號裁決書、異
    議狀及彰化監理站汽車駕照基本資料與吊扣銷歷史情況報表
    各1份在卷可憑，此部分之事實，應可認定。從而，原處分
    機關依道路交通管理處罰條例第68條第2項規定，就受處分
    人酒精濃度超過規定標準之違規行為記違規點數5點，復於1
    年內再因未依標誌標線號誌指示行駛違規而有再違規點數合
    計共達6點之情形，原處分機關遂合併執行吊扣受處分人駕
    駛執照12個月，即難謂無據。
(二)又道路交通管理處罰條例第68條第2項於99年5月5日修正公
    布，並經行政院於99年8月31日以院臺交字第0990048197號
    令發布定自99年9月1日施行，規定「領有汽車駕駛執照之汽
    車駕駛人，除駕駛聯結車、大客車、大貨車外之非其駕駛執
    照種類之車輛，違反本條例及道路交通安全規則之規定，應
    受吊扣駕駛執照情形時，無因而肇事致人受傷或重傷者，記
    違規點數5點。但1年內違規點數共達6點以上或再次應受吊
    扣駕駛執照情形者，併依原違反本條例應受吊扣駕駛執照處
    分規定，吊扣其駕駛執照」。本件受處分人之違規行為雖為
    99年3月5日，然原處分機關於100年10月20日為本件裁處時
    ，修正後道路交通管理處罰條例第68條第2項業已施行，且
    受處分人為領有職業大貨車駕駛執照之汽車駕駛人，其本件
    行為時係駕駛聯結車、大客車、大貨車外之非其駕駛執照種
    類之自用小客車，其雖因酒後駕駛，但未因而肇事致人受傷
    或重傷者之情事，依修正前規定，原應受吊扣普通小型車駕
    駛執照之處分，然依修正後之規定，則先不予吊扣駕照處分
    ，僅記違規點數5點，經比較新舊法適用結果，顯然以修正
    後之規定較有利於受處分人。從而，原處分機關適用修正後
    道路交通管理處罰條例第68條第2項規定，裁處受處分人記
    違規點數5點，自無不當。
(三)另按94年12月14日修正前之道路交通管理處罰條例第68條規
    定：「汽車駕駛人，因違反本條例及道路交通安全規則之規
    定，受吊扣或吊銷駕駛執照處分時，吊扣或吊銷其持有各級
    車類之駕駛執照。」係指違規人持有之各級車類駕駛執照均
    應予吊扣或吊銷，然道路交通管理處罰條例第68條業於94年
    12月14日經修正公布並於95年3月1日施行，修正施行後之條
    文業已刪除「吊扣或」等字，即已將受吊扣駕駛執照之處分
    係吊扣其持有之各級車類駕駛執照部分之規定廢除，依現行
    條文之解釋，即係受吊銷駕照處分者，仍維持吊銷其持有之
    各級車類駕駛執照，至於受吊扣駕照處分者，則僅限於吊扣
    其違法或違規當時所駕駛車輛之駕駛執照，不得同時一併吊
    扣其持有之其他各級車類駕駛執照（臺灣高等法院臺中分院
    96年度交抗字第136號、第648號裁定相同意旨參照）。此一
    條文修正之立法說明略以：「原條文將違法或違規駕駛人所
    持有各級車類之駕駛執照一併吊扣或吊銷，失之過酷，影響
    人民工作及生活甚鉅，爰修正之」等語，故修正後乃規定吊
    扣駕駛執照處分時，不再吊扣其持有各級車類之駕駛執照，
    僅得吊扣違規或違法當時所駕駛車種之駕駛執照（參見臺灣
    高等法院暨所屬法院97年法律座談會刑事類提案第40號），
    依此前次修正之規定，受處分人持用之駕駛執照如與其駕駛
    之車類種類不符，即無從吊扣其持用之駕駛執照。
(四)嗣99年5月5日修正公布，並自99年9月1日施行之道路交通管
    理處罰條例第68條第2項規定：「領有汽車駕駛執照之汽車
    駕駛人，除駕駛聯結車、大客車、大貨車外之非其駕駛執照
    種類之車輛，違反本條例及道路交通安全規則之規定，應受
    吊扣駕駛執照情形時，無因而肇事致人受傷或重傷者，記違
    規點數五點。但一年內違規點數共達六點以上或再次應受吊
    扣駕駛執照情形者，併依原違反本條例應受吊扣駕駛執照處
    分規定，吊扣其駕駛執照。」該條文修正過程中，立法委員
    提案修正條文於該條後段增加「受吊扣駕駛執照之處分時，
    吊扣其違規駕駛時所駕駛之汽車駕駛執照」（陳根德委員等
    25人提案修正條文），或有提案增列該條第2 項「持有高一
    級車類駕駛執照之駕駛人，依第一項規定受吊銷該級車類之
    駕駛執照處分者，得免受吊扣其高一級駕駛執照之行為，改
    以駕照背面之加註條件欄註明吊銷事實取代之」，增列第3
    項「第二項所定有關辦法，由交通部會商內政部及有關機關
    定之」（楊麗環委員等29人提案修正條文），經立法院交通
    委員會審查，審查會修正通過條文說明：「一、以委員修正
    條文將產生如駕駛人以其領有之聯結車、大客車或大貨車駕
    駛執照駕駛小型車，違規酒後駕車、肇事逃逸時，卻無法吊
    扣其所領有之駕駛執照，以限制其繼續駕車行駛道路之情形
    ，無法達到有效處罰及維護道路交通安全之立法目的。二、
    鑑於本條例前已修正刪除受吊扣駕駛執照處分，吊扣各級駕
    駛執照之規定，為利用明確汽車駕駛人駕駛非其駕駛執照種
    類之車輛，違反應受吊扣駕駛執照之處分處理，並兼顧本條
    例立法意旨下，增訂第二項得緩予吊扣而採記違規點數及駕
    駛人仍無改正仍再犯違規之應併原吊扣處罰之規定」（見立
    法院公報第99卷第26期第383 頁至390 頁），而修正公布之
    道路交通管理處罰條例第68條第2 項增列規定之立法理由為
    「鑑於本條例前已修正刪除受吊扣駕駛執照處分，吊扣各級
    駕駛執照之規定，為利明確汽車駕駛人駕駛非其駕駛執照種
    類之車輛，違反應受吊扣駕駛執照之處分處理，並在兼顧本
    條例立法意旨下，增訂第二項得緩即予吊扣而採記違規點數
    及駕駛人仍無改正仍再犯違規之應併原吊扣處罰之規定」。
    以立法者未採修正提案「受吊扣駛執照之處分時，吊扣其違
    規駕駛時所駕駛之汽車駕駛執照」，並為避免未能吊扣違規
    者所領有之駕駛執照，以限制其繼續駕車行駛道路之情形，
    無法達到有效處罰及維護道路交通安全之立法目的。故修正
    後第68條第2 項所指「一年內違規點數共達6 點以上或再次
    應受吊扣駕駛執照情形者，併依原違反本條例應受吊扣駕駛
    執照處分」，應係指吊扣違規者當時所持得以駕駛該違規車
    輛之駕駛執照（且含較高級車種准予駕駛較低級車種之執照
    在內）。
五、綜上所述，受處分人於99年3月5日因酒後駕駛自小客車之違
    規行為，原應受吊扣駕駛執照之處分，而經原處分機關依道
    路交通管理處罰條例第68條第2項之規定改以記5點方式取代
    吊扣駕照處分，惟其又在100年1月18日因未依標線指示行駛
    之行為，而經原處分機關依法記點1點，前後兩次違規行為
    所受裁罰，已符合道路交通管理處罰條例第68條第2項所定
    之情形，又受處分人於第一次違規行為所持駕照種類為准其
    駕駛小客車之大貨車職業駕駛執照，是原處分機關依法吊扣
    此駕駛執照，自無不當，異議意旨猶認應依修法前之規定吊
    扣小客車駕駛執照，為無理由，應予駁回。
六、據上論斷，爰依道路交通管理處罰條例第87條第2項，道路
    交通事件處理辦法第18條，裁定如主文。
中    華    民    國    100    年    12    月   19    日
                  交通法庭             法  官 田德煙
以上正本證明與原本無異。
如不服本裁定，應於裁定送達後5日內向本院提出抗告狀（須附
繕本）。
中    華    民    國   100    年    12    月    20    日
                                      書記官  吳冠慧